【裁判字號】    98,交聲,3577
【裁判日期】    990315
【裁判案由】    違反道路交通管理處罰條例聲明異議
【裁判全文】
臺灣桃園地方法院刑事交通事件裁定    98年度交聲字第3577號
原處分機關  交通部公路總局新竹區監理所
異  議  人
即受處分人  甲○○
上列受處分人因違反道路交通管理處罰條例案件，對於原處分機
關中華民國98年12月2 日所為之處分（原處分案號：北縣警交大
字第CJ0000000 號舉發違反道路交通管理事件通知單）聲明異議
，本院裁定如下：
    主  文
異議駁回。
    理  由
一、原處分意旨略以：本件異議人即受處分人甲○○（下稱異議
    人）於民國98年6 月3 日上午11時10分許，駕駛車牌號碼IV
    R-639 號普通重型機車，行經臺北縣土城市○○路與延吉街
    口（往中和方向），為臺北縣政府警察局土城分局警員逕行
    舉發「機器腳踏車，不在規定車道行駛」違反道路交通管理
    事件，並依道路交通管理處罰條例第45條第13款規定，以北
    縣警交大字第CJ0000000 號舉發違反道路交通管理事件通知
    單逕行舉發，異議人於收受該舉發通知單後，於法定期限內
    向交通部公路總局新竹區監理所中壢監理站陳述不服舉發，
    經原處分機關函請舉發單位調查，仍認定受處分人有前開違
    規行為，乃於98年12月2 日，依據道路交通管理處罰條例第
    45條第13款之規定，裁處受處分人罰鍰新臺幣（下同）1,80
    0 元，並依同條例第63條第1 項記違規點數1 點等語。
二、聲明異議意旨略以：異議人於98年6 月3 日上午11時10分許
    ，駕駛車牌號碼IVR-639 號普通重型機車，行經臺北縣土城
    市○○路與延吉街口（往中和方向），為臺北縣政府警察局
    土城分局警員逕行舉發「機器腳踏車，不在規定車道行駛」
    違反道路交通管理事件，並依道路交通管理處罰條例第45條
    第13款規定，以北縣警交大字第CJ0000000 號舉發違反道路
    交通管理事件通知單逕行舉發，惟異議人當時係為閃避275
    號公車之廢氣，外車道車流量大且常有突然開車門、或由巷
    弄進出之車輛，不得已才由禁行機車道行駛，依當時路況並
    未造成他人不便，在未有機車專用道之設置前硬性規定機車
    必須於車流量大之外側車道，顯有不妥。故認原處分機關裁
    處異議人罰鍰1,800 元，並記違規點數1 點之處分顯有錯誤
    ，為此聲明異議請求撤銷原處分云云。
三、按機器腳踏車行駛之車道，應依標誌或標線之規定行駛，道
    路交通安全規則第99條第1 項定有明文。次按「禁行機車」
    標誌，用以告示本車道禁止汽缸總排氣量未滿550 立方公分
    之機器腳踏車通行。繪設於路段起點，路段過長時，得於路
    段中加繪之，道路交通標誌標線號誌設置規則第178 條亦有
    明定。又汽車駕駛人，爭道行駛而有機器腳踏車不在規定車
    道行駛之情形者，處新臺幣600 元以上1,800 元以下之罰鍰
    ；另汽車駕駛人，有違反道路交通管理處罰條例第45條情形
    者，除依原條款處罰鍰外，並記違規點數1 點，道路交通管
    理處罰條例第45條第13款及同條例第63條第1 項第1 款分別
    定有明文。
四、本件異議人固不否認有於98年6 月3 日上午11時10分許，駕
    駛車牌號碼IVR-639 號普通重型機車，行經臺北縣土城市○
    ○路與延吉街口（往中和方向），為臺北縣政府警察局土城
    分局警員逕行舉發「機器腳踏車，不在規定車道行駛」之事
    實，惟仍執前揭情詞置辯。經查：
    （一）依卷附採證照片顯示：異議人係行駛於道路最內側劃
    設有「禁行機車」標線之快車道上，一般用路人均可明顯辨
    識該車道為禁行機車之車道，且右側亦有規劃二線慢車道，
    再依據照片所拍攝畫面觀之，該慢車道上車輛行駛順暢，並
    無眾多汽車、機車同時行駛或交通壅塞之情形，再者，異議
    人辯以因閃避公車廢氣及外側車道之車輛，始行駛內側車道
    云云。由上開照片可知，本件異議人於上揭時、地騎乘於上
    揭「禁行機車」車道時，並無慢車道發生障礙無法通行之情
    形，異議人貪圖一時之便，違規行駛於「禁行機車」車道內
    之違規行為應可確認。異議人前揭所辯，顯屬無據，不足採
    信。
    （二）另道路主管機關得於法令授權範圍內，基於權責對於
    各項行政措施包括道路設計、交通號誌、標誌、標線之設置
    與更動等事項，為具體裁量、規劃，俾達到道路使用效能、
    維持交通秩序及保障道路使用人往來便利與安全之行政目的
    ，並隨時檢討，適時加以修正，此非法院所得審酌。再人民
    對於交通標誌、標限之規劃雖得加以建議，惟道路交通標誌
    、標線一經交通主管機關劃設後，於依法變更前，人民即有
    遵守之義務，異議人自不得據此主張有何違規行駛之正當理
    由，否則將使行車秩序紊亂，嚴重危及道路交通秩序及用路
    人之權益。因此異議人違規行駛之上揭車道既經交通單位考
    量汽、機車體積差異、行駛速度不同等特性，而劃設「禁行
    機車」標線，機車駕駛人自應遵守而不得違規行駛。從而，
    異議人不在規定車道行駛，而行駛在「禁行機車」車道，自
    屬於法有違。
五、綜上所述，異議人甲○○確有於前揭時、地，駕駛車牌號碼
    IRV-639 號重型機車，行駛於劃設「禁行機車」標線車道之
    違規行為，洵堪認定。原處分機關依道路交通管理處罰條例
    第45條第13款、第63條第1 項第1 款之規定，裁處受處分人
    1,800 元罰鍰，並記違規點數1 點之處分，核無違誤或不當
    ，本件異議人之異議為無理由，應予駁回。
六、據上論斷，應依道路交通案件處理辦法第19條前段，裁定如
    主文。
中    華    民    國    99    年    3     月    15    日
                  交通法庭    法  官  黃裕民
以上正本證明與原本無異。
如不服本裁定，應於裁定送達後5 日內向本院提出抗告狀。
                              書記官  劉家蕙
中    華    民    國    99    年    3     月    18    日

司法院資訊處製作；財團法人民間司法改革基金會備份。
